【裁判字號】    92,聲,794
【裁判日期】    921201
【裁判案由】    返還擔保金
【裁判全文】
臺灣桃園地方法院民事裁定  九十二年度聲字第七九四號
    聲  請  人  文謙股份有限公司
    法定代理人  乙○○
    送達代收人  賴玉梅律師
    相  對  人  勵億電子股份有限公司
                            設.
    法定代理人  甲○○即曾志.
                            住.
右當事人間聲請返還擔保金事件，本院裁定如左：
    主      文
聲請駁回
聲請程序費用由聲請人負擔。
    理      由
一、本件聲請意旨略以：聲請人與相對人間前因清償債務事件，聲請人前遵本院八十
    九年度全金字第四六一四號民事假扣押裁定，曾提供新台幣八萬元為擔保物，擔
    保對相對人之財產為假扣押所造成之損害，並以本院八十九年度存字第二六八三
    號提存事件提存後，聲請本院以八十九年度執全字第二四０二號假扣押執行相對
    人所有財產在案。茲因該假扣押執行事件業經聲請人聲請撤回執行，並經聲請人
    聲請撤銷該假扣押裁定確定，而聲請人亦已以樹林四支郵局第一一四號存證信函
    定二十日以上期間催告受擔保利益人即相對人行使權利，該函並已於民國九十年
    四月二十六日為相對人合法收受，然迄今均未見相對人有任何訴訟之主張，是聲
    請人爰依前開法條之規定，聲請取回因假扣押而提供之擔保物等語。並提出八十
    九年度存字第二六八三號提存書、本院九十年度全聲字第六五號裁定暨確定證明
    書、樹林四支郵局第一一四號存證信函暨雙掛號回執各一份為證。
二、按聲請返還擔保金，依民事訴訟法第一百零六條準用同法第一百零四條之規定，
    須符合：(1)應供擔保之原因消滅者；或(2)供擔保人證明受擔保利益人同意返還者
    ；或(3)訴訟終結後，供擔保人證明已定二十日以上之期間，催告受擔保利益人行
    使權利而未行使，或法院依供擔保人之聲請，通知受擔保利益人於一定期間內行
    使權利並向法院為行使權利之證明而未證明者之要件其一，法院始得裁定返還擔
    保金。至民事訴訟法第一百零四條第一項第三款所謂「訴訟終結」，在因假扣押
    或假處分所供擔保之情形，因該擔保係為保障受擔保利益人因不當假扣押或假處
    分所受損害而設，倘執行法院已依假扣押或假處分裁定實施假扣押或假處分之執
    行，則在供擔保人撤回假扣押或假處分執行前，受擔保利益人所受之損害仍可能
    繼續發生，損害額既尚未確定，自無強令其行使權利之理。故在因假扣押或假處
    分所供之擔保，供擔保人依民事訴訟法第一百零六條準用同法第一百零四條第一
    項第三款規定，聲請以裁定命返還其擔保金之場合，必供擔保人已撤回假扣押或
    假處分之執行，始得謂與民事訴訟法第一百零四條第一項第二款所定之「訴訟終
    結」相當，而得依該條款行使定期催告之權利（最高法院八十六年度台抗字第五
    三號裁判意旨參照）。
三、經查，本件聲請人聲請假扣押裁定，並已提供新台幣八萬元擔保對相對人之財產
    為假扣押所造成之損害，且經實施假扣押執行已扣得相對人對第三人九德電子股
    份有限公司之貨款債權在案等情，業經本院依職權調閱本院八十九年度全金字第
    四六一四號、八十九年度存字第二六八三號、八十九年度執全字第二四０二號卷
    宗查核屬實；又上開假扣押裁定業經聲請撤銷並確定，亦經本院調閱本院九十年
    度全聲字第六五號卷宗查閱無誤。然聲請人就本件假扣押之執行，迄未聲請撤回
    ，亦有本院八十九年度執全字第二四０二號卷宗在卷可按，依上說明，聲請人之
    聲請顯與上開返還擔保金之要件即「訴訟終結」之要件不符，是其聲請返還擔保
    金，於法尚非有據，應予駁回。
四、依民事訴訟法第九十五條、第七十八條，裁定如主文。
中      華      民      國    九十二    年     十二     月      一      日
                      臺灣桃園地方法院民事第一庭
~B法      官  黃若美
右為正本係照原本作成
如對本裁定抗告須於裁定送達後十日內向本院提出抗告狀，並應繳納抗告裁判費新台
幣一千元。
~B法院書記官  劉德壽
中      華      民      國    九十二    年     十二     月      一      日


司法院資訊處製作；財團法人民間司法改革基金會備份。
